【裁判字號】    98,交易,22
【裁判日期】    980623
【裁判案由】    過失致死等
【裁判全文】
臺灣花蓮地方法院刑事判決               98年度交易字第22號
公  訴  人  臺灣花蓮地方法院檢察署檢察官
被      告  劉韋良原名劉植灝.
                    號
上列被告因過失致死案件，經檢察官提起公訴（98年度偵字第11
90號），本院判決如下：
    主  文
劉韋良因過失致人於死，處有期徒刑捌月。
    事  實
一、劉韋良於民國97年6月26日17時38分許，駕駛車牌號碼Q4-83
    63號自用小客車沿花蓮縣瑞穗鄉省道臺九線公路由南往北方
    向行駛，途經該路271公里100公尺設有閃光黃燈號誌與同鄉
    ○○路交岔路口處，本應注意汽車行經閃光黃燈號誌之交岔
    路口，應減速接近，注意安全，小心通過，且按當時天候晴
    、日間自然光線、路面無缺陷及障礙物，並無不能注意之狀
    況，竟疏未注意，並未減速通過前揭路口。適有廖威鴻違反
    腳踏自行車不得附載坐人之規定，騎乘腳踏自行車搭載蔡鈞
    任，先逆向沿省道臺九線南向車道路旁由南往北方向行駛，
    迨至前揭交岔路口後，先右轉由西往東方向行駛橫跨省道臺
    九線南向車道，並準備再跨越北向車道，進入同鄉○○路時
    ，亦殊未注意前開南二路口為閃光紅燈號誌為支線道，應暫
    停禮讓劉韋良之幹道車先行。二車因此發生碰撞，廖威鴻及
    蔡鈞任因之人車倒地，致蔡鈞任因顱內出血，經送往財團法
    人佛教慈濟綜合醫院玉里分院（以下簡稱慈濟醫院）急救後
    ，於同日19時20分許不治死亡；廖威鴻則受有頭部外傷併顱
    骨骨折及挫傷性腦內出血和腦幹損傷，致神經功能回復不佳
    而重大難治之重傷害。劉韋良則在車禍發生後，在其上開犯
    行未為任何有偵查犯罪職權之公務員知悉前，即親自電話報
    警，自承為肇事人並報明事故地點，請警方前往處理，並進
    而接受本件裁判。
二、案經蔡鈞任之父乙○○及廖威鴻之母甲○○訴由花蓮縣警察
    局鳳林分局報告臺灣花蓮地方法院檢察署檢察官偵查起訴。
    理  由
一、上開犯罪事實，業據被告劉韋良於本院審理時坦承在卷，核
    與證人黃文宏、邱子芸於警詢時之證述大致相符。此外，復
    有道路交通事故現場圖、道路交通事故調查報告表、現場照
    片16張、臺灣花蓮地方法院檢察署相驗屍體證明書、檢驗報
    告書、慈濟醫院診斷死亡通知單、診斷證明書、病情說明書
    等在卷可稽。而汽車行駛至交岔路口，應遵守燈光號誌；又
    汽車行駛時，駕駛人應注意車前狀況，並隨時採取必要之安
    全措施；閃光黃燈表示「警告」，車輛應減速接近，注意安
    全，小心通過，道路交通安全規則第94條第3項、第102條第
    1項第1款、道路交通標誌標線號誌設置規則第211條第1項第
    1 款分別定有明文。被告本應注意上開規定，而依當時狀況
    ，並無不能注意之情形，被告行經閃光黃燈號誌路口，未注
    意車前狀況，適當減速小心通過，為被告自承在卷，其有過
    失甚明，而臺灣省車輛行車事故覆議鑑定委員會及中華車輛
    交通事故鑑定技術研究學會鑑定結果，亦同此認定，此有臺
    灣省車輛行車事故覆議鑑定委員會97年9月30日覆議字第097
    6203714 號函附覆議意見書、中華車輛交通事故鑑定技術研
    究學會98年2月10日98定字第5號函分別附卷可稽。而被害人
    蔡鈞任、廖威鴻分別因本件車禍死亡及受有前開重大難治之
    重傷害，亦有上揭臺灣花蓮地方法院檢察署相驗屍體證明書
    、檢驗報告書，及財團法人佛教慈濟綜合醫院診斷證明書、
    病情說明書各1分附卷可考。被害人2人分別死亡與受重傷，
    與被告之過失，有相當因果關係，應堪認定。本件事證明確
    ，被告犯行堪予認定，應依法論科。
二、核被告所為，係犯刑法刑法第276條第1項過失致人於死罪、
    第284條第1項後段過失傷害致重傷罪。被告以一過失行為同
    時致被害人蔡鈞任死亡及廖威鴻受重傷，應依想像競合犯之
    規定，從較重之業務過失致人於死罪處斷。查被告在車禍發
    生後，在其上開犯行未為任何有偵查犯罪職權之公務員知悉
    前，即親自電話報警，自承為肇事人並報明事故地點，請警
    方前往處理，並進而接受本件裁判，有花蓮縣警察局鳳林分
    局道路交通事故肇事人自首情形紀錄表1 紙附卷可稽，應依
    法減輕其刑。爰審酌被告行經交岔路口未減速慢行，與被害
    人所騎乘之腳踏自行車發生碰撞，造成1人死亡1人重傷之重
    大結果，犯罪所生危害重大，被害人廖威鴻則騎乘腳踏自行
    車違規搭載蔡鈞任，復未禮讓被告車輛先行，及被告犯罪後
    已坦承犯行，並表達願意分別賠償被害人各300 萬元（含強
    制險理賠），惟與被害人家屬因認知差距致未能達成和解等
    一切情狀，量處如主文所示之刑。
據上論斷，應依刑事訴訟法第273條之1第1項、第299條第1 項前
段，刑法第276條第1項、第284條第1項後段、第55條、第62條前
段，刑法施行法第1條之1，判決如主文。
本案經檢察官孫源志到庭執行職務。
中    華    民    國    98    年     6    月    23    日
                  刑事第二庭    法  官  林恒祺
以上正本證明與原本無異。
如不服本判決應於收受送達後10日內向本院提出上訴書狀，並應
敘述具體理由。其未敘述上訴理由者，應於上訴期間屆滿後20日
內向本院補提理由書 (均須按他造當事人之人數附繕本) 「切勿
逕送上級法院」。告訴人或被害人如對於本判決不服者，應具備
理由請求檢察官上訴，其上訴期間之計算係以檢察官收受判決正
本之日期為準。
中    華    民    國    98    年    6     月    24    日
                               書記官
附錄本判決論罪之法律條文：
中華民國刑法第276條
因過失致人於死者，處2 年以下有期徒刑、拘役或2千元以下罰金
。
從事業務之人，因業務上之過失犯前項之罪者，處 5 年以下有期
徒刑或拘役，得併科3千元以下罰金。
中華民國刑法第284條
因過失傷害人者，處6月以下有期徒刑、拘役或5 百元以下罰金，
致重傷者，處1年以下有期徒刑、拘役或5百元以下罰金。
從事業務之人，因業務上之過失傷害人者，處 1 年以下有期徒刑
、拘役或1千元以下罰金，致重傷者，處3 年以下有期徒刑、拘役
或2千元以下罰金。


司法院資訊處製作；財團法人民間司法改革基金會備份。
